【裁判字號】    97,再微,1
【裁判日期】    970623
【裁判案由】    再審之訴
【裁判全文】
臺灣臺北地方法院民事裁定               97年度再微字第1號
再審原告    甲○○
再審被告    永保安康大廈管理委員會
法定代理人  乙○○原名：黃春.
上列當事人間請求給付管理費事件，再審原告對於本院於97年4
月15日所為之97年度小上字第33號確定判決提起再審之訴，本院
裁定如下：
    主  文
再審之訴駁回。
再審訴訟費用新臺幣壹仟伍佰元由再審原告負擔。
    理  由
一、再審原告主張：（一）本院97年度小上字第33號確定判決（
    下稱原確定判決）認伊提起上訴，形式上既已具體指摘原審
    判決理由有違民法第148條第2項及民法第224條等情形，因
    認尚符合民事訴訟法第436條之24第2項對於小額程序第一審
    判決，須以違背法令為理由方得提起上訴之規定，伊提起上
    訴，即屬合法。但又以民事訴訟法第436條之28新攻擊或防
    禦方法之提出，認伊於第二審程序即已不得再行提出。惟查
    ，依第436條之28條後段，因原法院違背法令致未能提出者
    ，不在此限。故伊所提即為原法院違背法令，是原確定判決
    符合第496條第2項再審之規定。（二）原確定判決說明伊所
    指民法第224履行輔助人之規定，內容僅泛指再審被告應對
    伊負民事責任之問題，此有何足以影響原確定第一審判決關
    於本件同時履行抗辯權適用之認定，亦未見伊具體說明之，
    是伊之上開指摘，實僅就原審取捨證據、認定事實之職權行
    使，及依職權解釋意思表示等指摘其不當，均不足認原確定
    第一審判決就之有何違背前揭法令之情形，而認伊之上訴顯
    無理由，應予駁回。惟查伊於上訴狀所提違背法令已具體說
    明之，故依民事訴訟法第496條第2項對原確定判決提出質疑
    。爰依民事訴訟法第496條第1項、第2項，提起再審之訴。
二、按對於小額程序之第一審裁判，提起上訴或抗告，經以上訴
    或抗告無理由為駁回之裁判者，不得更以同一理由提起再審
    之訴或聲請再審，民事訴訟法第436條之31規定甚明。查再
    審原告主張已於上訴狀具體說明再審被告應負債務履行輔助
    人之責任與義務云云。惟查，此項主張已經再審原告於第二
    審上訴時以為上訴理由提出之，惟經第二審認為顯無理由而
    判決駁回其上訴。故再審原告更以同一理由提起再審之訴，
    顯與上開民事訴訟法第436條之31之規定不符，應予駁回。
三、次按提起再審之訴，應依民事訴訟法第501條第1項第4款表
    明再審理由，及關於再審理由並遵守不變期間之證據，此為
    必須具備之程式。所謂表明再審理由，必須指明確定判決有
    如何合於法定再審事由之具體情事始為相當，倘僅泛言有何
    條款之再審事由，而無具體情事者，仍難謂已合法表明再審
    事由。既未合法表明再審事由，即為無再審之事由，性質上
    無庸命其補正（最高法院61年台再字第137判例可資參照）
    。經查，再審原告就原確定判決提起再審之訴之理由，僅係
    指摘原確定判決有民事訴訟法第496條第2項情形，惟民事訴
    訟法第496條第2項係針對民事訴訟法第496條第1項第7款至
    第10款為再審理由時之限制規定，再審原告於民事再審狀中
    所述情節，核與上開規定毫無關聯，且再審原告於再審事由
    中僅泛言依民事訴訟法第496條第1項提出再審，而未具體指
    摘原確定判決有何合於民事訴訟法第496條第1項所規定之再
    審事由，則揆諸前開說明，自難認其提起之再審之訴合法。
四、綜上所述，再審原告提起本件再審之訴為不合法，不應准許
    ，應予駁回。
五、據上論結，本件再審之訴為不合法。依民事訴訟法第436條
    之32第4項、第502條第1項、第436條之19、第95條、第78條
    ，裁定如主文。
中    華    民    國    97    年    6    月    23    日
            民事第一庭    審判長法  官  李昆曄
                                法  官  蔡和憲
                                法  官  朱漢寶
以上正本係照原本作成。
本裁定不得抗告。
中    華    民    國    97    年    6    月    23    日
                                書記官  陳彥樺


司法院資訊處製作；財團法人民間司法改革基金會備份。
